【裁判字號】    97,易,1205
【裁判日期】    980828
【裁判案由】    竊盜
【裁判全文】
臺灣屏東地方法院刑事判決              97年度易字第1205號
公  訴  人  臺灣屏東地方法院檢察署檢察官
被      告  戊○○
            甲○○
                    現於臺灣屏東監獄竹田分監
            丑○○
            庚○○
            丙○○
            壬○○
            己○○
            乙○○
                    現於居現於台灣屏東監獄竹田分監
            丁○○
            癸○○
            辛○○
            子○○
上列被告因竊盜案件，經檢察官提起公訴（97年度偵字第125 、
7398號），本院判決如下：
    主  文
戊○○、甲○○、丑○○、庚○○、壬○○、己○○、丁○○、
癸○○、辛○○犯刑法第三百二十一條第一項第三、四款之竊盜
罪，各處有期徒刑柒月，扣案氧氣鋼瓶貳瓶、乙炔鋼瓶肆瓶、切
割工具壹、大鐵鎚壹支、小鐵鎚壹支、活動扳手壹支、柴刀壹把
，均沒收。
乙○○犯刑法第三百二十一條第一項第三、四款之竊盜罪，累犯
，處有期徒刑捌月，扣案氧氣鋼瓶貳瓶、乙炔鋼瓶肆瓶、切割工
具壹、大鐵鎚壹支、小鐵鎚壹支、活動扳手壹支、柴刀壹把，均
沒收。
丙○○犯竊盜罪，處有期徒刑肆月，如易科罰金，以新臺幣壹仟
元折算壹日。
子○○犯竊盜未遂罪，累犯，處有期徒刑肆月，如易科罰金，以
新臺幣壹仟元折算壹日。
    事  實
一、乙○○前因竊盜案件，經臺灣高等法院高雄分院以94年度上
    易字第560 號判決判處有期徒刑6 月確定，於民國94年11月
    22日易科罰金執行完畢。緣戊○○位屏東縣內埔鄉老埤村和
    成巷19號之住處旁之坐落屏東縣內埔鄉○○段319 地號上之
    磚窯（所有人為辰○○、陳美惠），因無人住居於該處且磚
    窯停業後無人看管，恐因颱風危及戊○○之住處，遂請甲○○準備乙炔、氧氣、切割器等工具前往切割磚窯之鐵架，詎
    戊○○、甲○○、丑○○、庚○○、壬○○、丁○○、己○○、乙○○、癸○○、辛○○等竟共同基於意圖為自己不法
    所有之竊盜犯意聯絡，於96年12月23日14時許，由甲○○先
    載運乙炔4 瓶、氧氣2 瓶及切割器1 組至上開磚窯的空地，
    再由壬○○提供客觀上足以對人之生命、身體造成危害，可
    供兇器使用之大鐵鎚、小鐵鎚、活動板手、柴刀各1 支備用
    ，隨即於同年月24日8 時許，由壬○○、丁○○先將磚窯工
    寮水泥底座上之鐵條割斷，再由己○○、乙○○、癸○○、
    辛○○、子○○等人以拉桿勾住水泥底座上之鐵條往旁邊拉
    ，以此方式將磚窯工寮之鐵架、石棉瓦屋頂弄倒後，由己○○、乙○○以上開乙炔、氧氣瓶及切割器將鐵架切割成小段
    鐵條之工作，其餘之人則將切割完成之鐵條搬運至空地集中
    並搬運至甲○○所駕駛車牌號碼為8370-JP 號之自用小貨車
    上，由甲○○於同年月24日11時許，將已切割完成之鐵條約
    636 公斤運送至不詳之資源回收場賣得新台幣（下同）7,00
    0 元，由戊○○、壬○○、辛○○、己○○、乙○○、癸○○各分得1,000 元、丁○○分得500 元，其餘500 元則購買
    食物分食。嗣於同年月25日9 時許，因子○○搬運已切割完
    成之鐵條擬予以變賣，遭戊○○責罵，子○○心生不滿，遂
    報警處理，警方於96年12月25日10時40分許到場後查獲甲○○指揮丑○○、庚○○將鐵條約33.2公斤搬運至上開自用小
    客車上，另在磚窯旁空地上扣得尚未搬走之鐵架約2,395 公
    斤，並扣得氧氣鋼瓶2 瓶、乙炔鋼瓶4 瓶、切割工具1 組、
    大鐵鎚1 支、小鐵鎚1 支、活動扳手1 支、柴刀1 把。
三、子○○曾犯竊盜罪，經本院以94年度簡字第93 4號判處有期
    徒刑3 月確定，於95年1 月2 日易科罰金執行完畢。詎仍不
    知悔改，竟基於意圖為自己不法所有之竊盜犯意，於96年12
    月25日9 時許，在上開地點，徒手搬運上開切割完成之鐵條
    ，擬運出變賣，為戊○○發現而未遂。
四、丙○○因見戊○○等人在上開時、地，竊取辰○○、陳美惠
    所有之磚窯工寮鐵架，竟亦基於竊盜之犯意，於96年12月25
    日10時許，徒手竊取戊○○等人切割後放在磚窯空地之鐵條
    約32.7公斤，並堆放在其租屋處前方之空地，伺機出售，嗣
    於同日為警循線查獲。
五、案經屏東縣政府警察局內埔分局報由臺灣屏東地方法院檢察
    署檢察官偵查起訴。
    理  由
一、程序部分：
  (一)按「除簡式審判程序、簡易程序及第三百七十六條第一款、
    第二款所列之罪之案件外，第一審應行合議審判。」，「左
    列各罪之案件，經第二審判決者，不得上訴於第三審法院。
    一、最重本刑為三年以下有期徒刑、拘役或專科罰金之罪。
    二、刑法第三百二十條、第三百二十一條之竊盜罪。」此刑
    事訴訟法第284 條之1 、第376 條第2 款分別定有明文。經
    查，本件檢察官起訴被告係分別犯刑法第321 條第1 項第3
    、4 款之加重竊盜罪、刑法第320 條第1 項之竊盜罪，故依
    上開刑事訴訟法第284 條之1 的規定，自得獨任為之，就此
    合先敘明。
  (二)證據能力部分（有關下列認定事實所憑傳聞證據之證據能力
    ）：
    按「被告以外之人於審判外之陳述，雖不符前四條之規定
      ，而經當事人於審判程序同意作為證據，法院審酌該言詞
      陳述或書面陳述作成時之情況，認為適當者，亦得為證據
      。當事人、代理人或辯護人於法院調查證據時，知有第15
      9 條第1項 不得為證據之情形，而未於言詞辯論終結前聲
      明異議者，視為有前項之同意。」，此刑事訴訟法第159
      條之5 定有明文。又當事人、代理人或辯護人於調查證據
      時，知有本法第159 條之5 第1 項不得為證據之情形，卻
      表示「對於證據調查無異議」、「沒有意見」等意思，而
      未於言詞辯論終結前聲明異議者，應視為已有將該等傳聞
      證據採為證據之同意（參見該條之立法理由）。又按上開
      刑事訴訟法第159 條之5依 其條文文義，係以被告以外之
      人於審判外之陳述雖不符合同法第159 條之1 至第159 條
      之4 有關傳聞法則例外規定之情形，但如經當事人於審判
      程序同意作為證據，法院於審酌該言詞陳述或書面陳述作
      成時之情況，認為適當者，亦得為證據，或當事人、代理
      人、辯護人於法院調查證據時，知有同法第159 條第1 項
      不得為證據之情形，而未於言詞辯論終結前聲明異議者，
      則視為有前項之同意。並非被告以外之人於審判外之陳述
      須優先適用同法第159 條之1 至第159 條之4 規定，以審
      認其有否證據能力，於均不符合上開規定時，始有同法第
      159 條之5 規定之適用（參酌最高法院96年度台上字第52
      27號判決意旨）。再者，依刑事訴訟法第159 條之5 之規
      定，既然被告對於證人於審判外之陳述，已明示同意或知
      道該陳述依法已不得作為證據而仍無異議，參酌該條立法
      理由謂：「按傳聞法則的重要理論依據，在於傳聞證據未
      經當事人之反對詰問予以核實，乃予排斥。惟若當事人已
      放棄對原供述人之反對詰問權，於審判程序表明同意該等
      傳聞證據可作為證據，基於證據資料愈豐富，愈有助於真
      實發見之理念，此時，法院自可承認該傳聞證據之證據能
      力。」等語，可知該項對於傳聞證據之「同意」，認為具
      有證據能力之理由，係基於被告對於詰問權的放棄而來，
      故本院認為此規定之「同意」，實具有雙重性質，即對於
      「傳聞證據作為證據之同意」及「詰問權不為行使之表示
      」，是則被告既已放棄行使詰問權，亦無違反被告詰問權
      （參酌最高法院97年度台非字第132 號判決意旨）。
    經查，本件被告等及檢察官，均知悉上開證據為傳聞證據
      ，且於本院準程序時被告等已表明對於除甲○○、丑○○
      、庚○○、丙○○、寅○○等人外，其餘各該傳聞證據所
      為之人，不行使詰問權等語（本院98年3 月26日準備程序
      筆錄），而就甲○○、丑○○、庚○○、丙○○、寅○○
      部分，業經本院傳喚到庭予被告等行使詰問，自無違反被
      告詰問權。被告等復於本院審理時提示上開傳聞證據，均
      表示「沒有意見」，亦未於言詞辯論終結前聲明異議，依
      上開說明，應視為有該第159 條之5 第1 項之同意，是依
      上開說明，該「同意」，即係對於「傳聞證據作為證據之
      同意」及「詰問權不為行使之表示」，故被告等既已放棄
      行使詰問權，亦無違反被告詰問權。再者，本院審酌上開
      傳聞證據之作成當時之情況，並無違法之情事，故認為適
      當而得為證據。
二、訊據除被告己○○、乙○○、丙○○坦承有上開犯行外，其
    餘被告均否認犯行，被告戊○○辯稱：我沒有叫甲○○去那
    裏切割鐵架，我沒有切割鐵架，也沒有搬運切割後的鐵條，
    也沒有分到變賣鐵架的錢云云；被告甲○○辯稱：戊○○跟
    我說隔壁鐵架倒了會壓到他的房子，叫我去那裡估這些鐵多
    少錢，我去看，壬○○說沒有工具，我跟丑○○、庚○○連
    同工具載去現場，戊○○告訴我他跟屋主處理好了云云；被
    告丑○○、庚○○辯稱：我是被甲○○載，他叫我去搬東西
    ，房子是誰的我不知道，只知道他叫我去搬東西云云；被告
    壬○○辯稱：我本來就住在隔壁，我知道那房子不是我們的
    ，是甲○○的車子擋在我那裡，我叫他開走他不要，我沒有
    去偷鐵云云；被告丁○○辯稱：那天我去找癸○○喝酒，癸○○的家就在現場隔壁，我沒有搬鐵云云；被告癸○○辯稱
    ：那天我沒有在場，我沒有搬鐵，也沒有幫忙割鐵，我也沒
    分到錢云云；被告辛○○辯稱：我在現場是去看，我沒偷鐵
    條，我沒有用拉桿勾住水泥柱拆除房屋，也沒有偷鐵條，也
    沒有分到錢云云；被告子○○辯稱：我去那裏附近找人喝酒
    ，沒偷鐵，就被戊○○打云云。經查：
  (一)坐落位於屏東縣內埔鄉○○段319 地號上之磚窯，所有人為
    辰○○、陳美惠乙節，業據其證人卯○○、辰○○於警詢時
    陳述明確（見警詢第112-119 頁），並有卷存土地登記謄本
    1 紙（警卷第139 頁）。
  (二)被告甲○○於偵查中證述：「（你把96年12月23日把乙炔與
    切割器、氧氣瓶搬到磚窯現場時是何人叫你搬過去的？）是
    戊○○與壬○○叫我搬過去的，因為他們去我的資源回收場
    說他們家旁邊的鐵皮屋快要倒下來丁，叫我報估價，因為鐵
    價上揚了，我說等拆下來算算看有幾斤再算算看要多少錢，
    那時候我到場時戊○○向我說他已經與磚窯主人講好了說可
    以拆，然後因為他們沒有切割器，就叫我直接搬那些切割器
    、乙炔等物過去，我23日搬過去後，24日早上約九點多我過
    去磚窯，我看見丁○○、壬○○就已經在割鐵條了，因為鐵
    條被底座的水泥包住，所以他們是先把水泥上方的鐵條割掉
    ，這樣子就支撐不住，工寮就會倒下來，這是壬○○在做的
    ，壬○○接著指揮乙○○、己○○、辛○○、癸○○用拉桿
    勾住鐵條，然後往旁邊拉工寮就倒下來了，然後他們就把鐵
    條切割成一段、一段的比較好搬運。．．我24日有去現場有
    看見丁○○，他是幫忙切割及搬鐵條」等語（見偵查卷第55
    頁）。
  (三)被告丙○○於本院審理時證述：「（妳看到當天動手割鐵屋
    的是誰？）乙○○、己○○、甲○○．．（妳賣玉米回來，
    所有的被告是否都有在現場？）有，在作什麼我不知道。」
    等語（見本院98年5 月14日審判筆錄）。
  (四)被告丑○○、庚○○於偵查中亦證述：「今天有來開庭的人
    那天全部都有在現場，包含子○○，警方趕到時其他人跑掉
    了，我們二個是在幫甲○○搬鐵，其他的人是把大型鐵條放
    成一堆，現場有另外一台車把鐵條夾上車，他們是負責比較
    大的鐵條，而甲○○的車比較小只能載較小段的鐵，是由我
    們二人負責搬，搬完大家就在旁邊休息。另外一台車載好之
    後就開走了，我們一群有幫忙搬的人在旁邊等，這時戊○○
    就打子○○，子○○要離開時就說他要去報警，這時有一群
    人聽到他要報警就先離開，所以警察到場後只有我們二人與
    甲○○的車子在場，那輛專門收大型鐵車上附有大型夾子的
    車子已經載滿一車的鐵條離開了，所以警方在現場只查到我
    們二人、甲○○、及甲○○的車子，所以今天有來開庭的人
    不管是被告或是證人的身分的人都在現場搬鐵條。」等語（
    偵查卷第57頁）。
  (五)綜上所述，可知被告戊○○、甲○○、丑○○、庚○○、壬○○、己○○、乙○○、丁○○、癸○○、辛○○等人確實
    均有參與上開犯罪事實一之竊盜犯行。
  (六)被告甲○○於本院審理時證述：「戊○○叫我用小貨車載到
    大盤那裡賣，我賣回來的錢戊○○分1,000 元、壬○○分
    1,000 元、辛○○分1,000 元、己○○分1,000 元、乙○○
    分1,000 元、丁○○分500 元、癸○○分1,000 元，．．丑
    ○○、庚○○沒有拿，剩下500 元就買豬腳在那裡煮。」等
    語（見本院98年5 月14日審判筆錄），而被告戊○○於警詢
    陳述「我叫他們切割下來後將廢鐵放置於現場（老埤段327
    號土地內），是甲○○三人搬運至老埤段328 號空地上的。
    ．．第一次是於96年12月24日中午12時許前往，第二次是96
    年12月25日上午9 時許，前往竊割該鐵製之工寮。除了警方
    現場所查扣之廢鐵（丙○○所持有之廢鐵32.7公斤、甲○○
    自小貨車8370 -JP上之廢鐵33.2公斤、搬置於壽比段328 號
    空地上之廢鐵2395公斤，總重2460.9公斤）外，並於24日下
    午14時許，由經營資源回收業之甲○○先行載走廢鐵（約63
    6 公斤，每公斤廢鐵時價為新台幣11元，所得新台幣7000元
    整）。」等語（見警卷第95頁）；且被告丑○○於本院審理
    時亦證實有載去賣再分錢乙事（見本院98年7 月2 日審判筆
    錄）；另被告己○○於本院於本院審理時亦陳述：伊有分到
    1,000 元等語（見本院98年8 月6 日審判筆錄），在在可證
    被告甲○○證述將切割完成之鐵條變賣並分錢乙事，應屬實
    在。是則依社會一般之通念，倘被告戊○○、壬○○、丁○○、癸○○、辛○○如未參與上開行為，有何須分得變賣所
    得之金額？是被告戊○○、壬○○、丁○○、癸○○、辛○○所辯顯係事後卸責之詞，不足採信。再者，上開工寮並非
    被告戊○○所有乙節，已如上所述，而被告甲○○亦自承知
    悉該房屋並非被告戊○○所有等語（見本院98年8 月6 日審
    判筆錄），本件並無任何證據可資證明，被告戊○○有告知
    被告甲○○已經屋主同意處理該工寮乙事，是被告甲○○上
    開之辯解亦為事後卸責之詞；另上開工寮並非被告甲○○所
    有，亦無證據證明被告甲○○已得屋主同意處理該工寮，是
    被告丑○○、庚○○縱係聽從被告甲○○之指示，而為上開
    行為，亦不能卸免刑責，是被告丑○○、庚○○二人所辯亦
    無可採。
  (七)被告戊○○於警詢時稱：「另外尚有部分廢鐵（數量多少我
    不清楚）於25日早上6 至7 時許，我當場看見被報案人子○○竊走（就是因為子○○黑吃黑，並於96年12月25日一上午
    9 時許，子○○又再至現場要搬運甲○○他們所竊割下來的
    廢鐵，我告訴他不可以，結果他不聽，所以我生氣才會用木
    頭及石綿瓦丟他的）。」等語（見警卷第95頁）；又被告丙○○於偵查中證述「剛才指認人的子○○也有偷割下來的鐵
    條，就是因為這樣才會被戊○○打」等語（見偵查卷第56頁
    ）；另被告丑○○、庚○○於偵查中證述：「所以今天有來
    開庭的人不管是被告或是證人的身分的人都在現場搬鐵條，
    而子○○是自己搬賣，戊○○才會打子○○，所以才會打他
    ，子○○才會報警。」等語（見偵查卷第57頁），足徵被告
    子○○確實有於上開時、地徒手竊取切割下來之鐵條無訛，
    是被告子○○空言否認，並無可採。
  (八)被告丙○○有為上開犯行，業據被告丙○○於本院審理時坦
    承不諱，並有扣案其所所搬運之廢鐵32.7公斤（已發還被害
    人卯○○、辰○○）及卷存被告丙○○住處前堆集鐵條照片
    1紙（見警卷73頁）可證。
  (九)此外，復有照片27幀、贓證物認領保管單1 紙、現場圖1 紙
    （見警卷第61-74 、140 、141 頁），及扣案氧氣鋼瓶2 瓶
    、乙炔鋼瓶4 瓶、切割工具1 組、大鐵鎚1 支、小鐵鎚1 支
    、活動扳手1 支、柴刀1 把為證，本件事證明確，被告等人
    之犯行應可認定。
三、論罪科刑：
  (一)核被告戊○○、甲○○、丑○○、庚○○、壬○○、己○○
    、乙○○、丁○○、癸○○、辛○○等人所為，係犯刑法第
    321 條第1 項第3 、4 款之結夥、攜帶兇器竊盜罪；被告丙○○，係犯刑法第320 條第1 項之竊盜罪。被告子○○，係
    犯刑法第320 條第2 項、第1 項之竊盜未遂罪。本件被告子
    ○○係因自行竊取切割之鐵條，而為被告戊○○發現遭戊○○毆打，已如上所述，則以此情形觀之，即難認被告子○○
    有與戊○○、甲○○、丑○○、庚○○、壬○○、己○○、
    乙○○、丁○○、癸○○、辛○○等人有犯意之聯絡及行為
    之分擔，再者，本件無證據證明被告子○○有攜帶兇器竊盜
    之情形，況被告子○○遭毆打而離開，亦無證據證明被告子
    ○○已竊走切割之鐵條並置於自已實力支配，是公訴人認被
    告子○○係犯刑法第321 條第1 項第3 、4 款之結夥、攜帶
    兇器竊盜罪，即有未洽，惟起訴之基本犯罪事實同一，爰依
    法變更起訴法條。
  (二)共同被告：戊○○、甲○○、丑○○、庚○○、壬○○、子
    ○○、己○○、乙○○、丁○○、癸○○、辛○○等人，就
    上開犯罪事實一之犯行，有犯意之聯絡及行分擔，
  (三)累犯：被告子○○、乙○○，有上開有期徒刑執行完畢之前
    科紀錄，有卷存臺灣高等法院被告前案紀錄表1 紙可稽，其
    於有期徒刑執行完畢後，五年以內故意再犯有期徒刑以上之
    罪，為累犯，均應依法加重其刑。
  (四)未遂犯：被告子○○已經著手於竊盜後，尚未及將所竊之物
    置於自己實力支配之下即為被告戊○○制止，為未遂犯，應
    依刑法第25條第2 項之規定減輕其刑，並依法先加重後減之
    。
  (五)本院審酌被告子○○為國中畢業（現年32歲）、庚○○為高
    職畢業（現年29歲）、丑○○為國中畢業（現年22歲）、甲○○為國中畢業（現年34歲）、丙○○為國校畢業（現年50
    歲）、戊○○為國中一年肄業（現年42歲）、己○○為國中
    畢業（現年36歲）、乙○○現年29歲、丁○○現年34歲、癸○○現年34歲、辛○○現年44歲等年齡、智識程度，其等不
    思循正當工作以獲致財物，竟恣意竊取他人財物，顯已侵害
    他人財產安全，所為非是，惟念及被告丙○○、己○○、乙○○犯後坦承部分犯行，且所竊得之工字鋼樑業已部分返還
    被害人，有前揭贓物認領保管單1 紙附卷可憑，被害人所受
    損害已獲部分減輕，並考量被告等人所竊取之財物價值及其
    犯罪動機、目的、手段、方式及所生損害，分別量處如主文
    所示之刑，以示懲戒。
  (六)沒收：扣案氧氣鋼瓶2 瓶、乙炔鋼瓶4 瓶、切割工具1 組為
    被告甲○○所有，扣案大鐵鎚1 支、小鐵鎚1 支、活動扳手
    1 支、柴刀1 把，為被告壬○○所有，且均係為本件犯罪事
    實一所用之物，業據被告甲○○於警詢中陳述明確（見警卷
    第13 4頁），應依刑法第38條第1 項第2 款之規定沒收之。
四、據上論斷，應依刑事訴訟法第299 條第1 項前段、第284 條
    之1 、第273 條之1 、第310 條之2 、第454 條第2 項、第
    300 條，刑法第28條、第320 條第1 項、第2 項、第321 條
    第1 項第3 、4 款、第25條第2 項、第47條第1 項、第38條
    第1 項第2 款，刑法施行法第1 條之1 第1 項、第2 項，判
    決如主文。
中    華    民    國    98    年    8     月    28    日
                  刑事第一庭    法  官  曾吉雄
以上正本證明與原本無異。
如不服本判決應於收受判決後10日內向本院提出上訴書狀，並
應敘述具體理由；其未敘述上訴理由者，應於上訴期間屆滿後
20日內向本院補提理由書（均須按他造當事人之人數附繕本）
「切勿逕送上級法院」。
中    華    民    國    98    年    8     月    28    日
                                書記官  卓春成
本件論罪科刑法條：
刑法第320條第1項、第2項：
意圖為自己或第三人不法之所有，而竊取他人之動產者，為竊盜
罪，處五年以下有期徒刑、拘役或五百元以下罰金。
刑法第321條第1項第3、4款：
犯竊盜罪而有左列情形之一者，處六月以上、五年以下有期徒刑
：
三、攜帶兇器而犯之者。
四、結夥三人以上而犯之者。


司法院資訊處製作；財團法人民間司法改革基金會備份。
